臺灣臺北地方法院刑事判決　　　　　　　96年度易字第1273號
公　訴　人　臺灣臺北地方法院檢察署檢察官
被　　　告　丙○○
選任辯護人　陳化義律師
上列被告因過失傷害案件，經檢察官聲請以簡易判決處刑（九十
六年度偵字第八０三一號），本院刑事庭受理後（九十六年度簡
字第一六八六號），認不宜以簡易判決處刑，改依通常程序審理
，判決如下：
    主  文
丙○○從事業務之人，因業務上之過失傷害人，處拘役伍拾日，
如易科罰金，以新臺幣壹仟元折算壹日，減為拘役貳拾伍日，如
易科罰金，以新臺幣壹仟元折算壹日。
    事  實
一、丙○○為址設在臺北市大安區○○○路○段七八號「祥饌樓
    」複合式料理餐館之經營負責人，為從事業務之人，且為勞
    工安全衛生法所稱之雇主，甲○○為丙○○所僱佣為廚師之
    勞工，丙○○並於民國九十五年七月間僱請丁○○（另由檢
    察官偵查中）將上址三樓廚房之烤箱爐具移至一樓使用。詎
    丙○○明知雇主對於防止爆炸性、發火性等物質引起之危害
    ，應有符合標準之必要安全衛生設備，且依其智識能力及當
    時之情形，並無不能注意之情事，竟疏未注意，於九十五年
    七月十二日上午十一時許在丁○○指示其員工乙○○將舊有
    桶裝瓦斯管線接在舊爐具上之瓦斯管末端切斷後，未注意並
    提請其等依通常程序將瓦斯管線開關關閉封口，以避免瓦斯
    氣體外洩，即將新拉之天然瓦斯管線接上新爐具，使一樓不
    知情之員工重新打開一樓屋外防火巷牆壁上之瓦斯開關後，
    瓦斯循管線上升至三樓，致正在三樓之甲○○開啟新爐具使
    用時，因火苗接觸瓦斯引起氣爆而受有頭頸部、左右上肢及
    左右膝蓋二至三度燒傷（佔總體表面積12 %）之傷害。
二、案經甲○○訴由臺灣臺北地方法院檢察署檢察官聲請簡易判
    決處刑。
    理  由
一、訊據被告丙○○矢口否認有何業務過失傷害犯行，辯稱：伊
    當日係委請丁○○承攬爐具換裝工程，本案發生主要係因丁○○在汰換爐具時，指示其員工乙○○將原來桶裝瓦斯管線
    接在舊爐具上之瓦斯管末端切斷後，未依照一般程序以鐵製
    塞頭堵住封口，避免瓦斯外洩，即另請無安全執照之瓦斯安
    裝工人林明輝將新拉之天然瓦斯管線直接接上新爐具，在一
    樓不知情之員工重新打開一樓屋外防火巷牆壁上之瓦斯管後
    ，瓦斯循管線上至三樓，致不知情之告訴人甲○○在三樓開
    啟新爐具使用時，火苗接觸瓦斯而引起氣爆，使告訴人受傷
    ，故本案主要係因丁○○施工不當所致，伊僅有民事或道義
    責任，雖伊於爐具安裝後基於信賴專業之心態沒有逐項驗收
    ，但未驗收並非即構成過失，伊從事發迄今亦以賠償十萬餘
    元，伊無需承擔刑事過失傷害責任云云。經查：
  (一)被告係址設臺北市大安區○○○路○段七八號「祥饌樓」複
    合式料理餐館之負責人，告訴人受雇於該餐館擔任廚師，而
    被告於九十五年七月間僱請丁○○將位於上址三樓廚房之烤
    箱爐具移至一樓使用，惟於同年月十二日上午十一時許，因
    上址由一樓連接到三樓廚房之桶裝瓦斯開關封口未關閉，瓦
    斯因而循管線上升，使三樓樓梯旁牆角之飯鍋著火，致在三
    樓工作之告訴人因此遭火燒傷，受有頭頸部、左右上肢及左
    右膝蓋二至三度燒傷（佔總體表面積12%）之傷害等情，業
    據被告於偵查及本院審理中均坦承不諱，並經告訴人於偵查
    及本院審理中均指訴綦詳，且經證人丁○○於本院審理中結
    證屬實，亦有國立臺灣大學醫學院附設醫院診斷證明書一紙
    存卷可稽（見九十六年度他字第九二六號卷第一四頁）。
  (二)被告雖於本院審理中辯稱證人丁○○及乙○○並未告知其瓦
    斯開關未關閉等語（見本院卷第五七頁）。然證人丁○○於
    本院審理中結證稱：「乙○○是我的員工，拆除三樓瓦斯管
    線末端是我自己拆的」、「因為被告是要變更所有的管線，
    改成天然瓦斯，原來的管線已經沒有用，所以就沒有封口，
    被告當時都在場」、「原本的瓦斯如果我們要拆裝，一定會
    問原來的瓦斯是否有關掉，丙○○說有，我們才敢去施工，
    我沒有去關閉開關」、「我的工作是把舊的爐子拿掉，新的
    爐子裝上，瓦斯管改為天然的不是我改的，是一個叫『阿勇
    』的改的」、「我只是問丙○○瓦斯是否有關閉，我自己沒
    有去確認」等語（見本院卷第三八至三九頁）。另證人即丁○○之員工乙○○於本院審理中亦結證稱：「我們只是把舊
    的拿下來，新的裝上去」、「施工過程中丁○○都在場」、
    「我沒有封口，當時有跟被告反應過，這個管路有瓦斯味，
    被告說這些管線他說要重新弄過，所以沒有封口」、「被告
    知道沒有封口」、「我是聽丁○○的指示，有時也會問被告
    」、「確認瓦斯管線是否關閉不是我負責的」、「因為我們
    所有管路拆之前都有問過被告瓦斯是否關閉，所以就沒有再
    去做確認的動作」等語（見本院卷第三九頁背面至四一頁）
    。則互核證人丁○○及乙○○之證詞，可知證人丁○○指示
    證人乙○○換裝烤箱爐具時，並未親自進行確認瓦斯管線是
    否已關閉，而係口頭詢問被告，被告當時應知悉換裝烤箱爐
    具時瓦斯管線開關並未關閉。則雖對於烤箱爐具換裝具有專
    業技能及知識之證人丁○○指示證人乙○○換裝烤箱爐具時
    ，並未親自確認瓦斯管線開關是否關閉，以避免於換裝過程
    中因瓦斯外洩引發火災之危險，竟僅以口頭詢問被告方式確
    認瓦斯管線開關是否關閉，顯有違其專業職責，具有過失甚
    明。但被告身為告訴人之雇主，本應注意維護員工之工作環
    境安全，對於防止爆炸性、發火性等物質引起之危害，應有
    符合標準之必要安全衛生設備，且依其智識能力及當時情形
    ，並無不能注意之情事，竟疏未注意及提醒丁○○等確認瓦
    斯管線開關是否關閉，實難諉無過失，且不得以證人丁○○
    具有過失而卸免其責。故被告所辯本件係因證人丁○○在汰
    換烤箱爐具時，未注意瓦斯管線開關是否關閉封口，以致引
    起火災，其無需承擔過失責任云云，並非可採。
  (三)至證人丁○○於本院審理中結證稱：「因為施工過程中被告
    都在場，所以就沒有特別的驗收，他還有幫忙」等語（見本
    院卷第三八頁背面），另證人乙○○於本院審理中亦結證稱
    ：「完工之後沒有驗收，因為這是單純的買賣，不是承作」
    等語（見本院卷第四一頁），而被告於本院審理中亦坦稱「
    拆爐子的時候，因為只有一個開關沒有封閉，所以我沒有驗
    收」等語（見本院卷第五八頁），足證被告於證人丁○○及
    乙○○換裝烤箱爐具之工程完工後並未驗收。然被告雇用丁○○進行瓦斯爐具換裝工程，其基於信賴證人丁○○之專業
    知能而未親自驗收，且驗收工程並非被告之義務，縱事後因
    瓦斯開關未關閉封口而引發火災，但工程是否驗收與火災之
    發生並無因果關係，實不得以被告於工程完工後未驗收即任
    令其應負過失之責。故被告辯稱伊於工程完工後未驗收並非
    即構成業務過失傷害罪責等語，應屬可採。
  (四)本案被告身為雇主，本應注意勞工即告訴人工作環境之維護
    ，且依當時情形並無不能注意之情事，況換裝烤箱爐具時，
    如瓦斯管線開關未關閉，勞工可能因瓦斯外洩引發火災而受
    有傷害，亦非被告無法預見之結果，而告訴人於本案中，如
    被告及其雇用之證人丁○○等人能於換裝烤箱爐具時注意將
    瓦斯管線開關關閉，即可避免傷害結果之發生，被告竟未注
    意於證人丁○○換裝爐具時，提醒並確認關閉瓦斯管線之開
    關，以致瓦斯外洩引發火災，致告訴人受有傷害，其過失行
    為與告訴人所受傷害結果間顯有相當因果關係。故本件事證
    明確，被告犯行洵堪認定，應予依法論科。
二、按勞工安全衛生法所稱之雇主，謂事業主或事業之經營負責
    人，雇主對對於防止爆炸性、發火性等物質引起之危害，應
    有符合標準之必要安全衛生設備，勞工安全衛生法第二條第
    二項及第五條第一項第二款定有明文。而雇主就勞工安全衛
    生法規定義務之違反，未必皆同時構成刑法上之過失犯罪，
    仍應視行為人在具體情形中是否有為義務之可能性、對於結
    果之發生是否具有預見可能性、違反義務之行為與結果之間
    是否具有因果關係，能注意而未注意，致發生構成要件結果
    而違背其應注意義務而定。查被告丙○○為「祥饌樓」複合
    式料理餐館之負責人，並為勞工安全衛生法所稱之雇主，依
    勞工安全衛生法第五條第一項第二款之規定，為防止爆炸性
    、發火性等物質引起之危害，有提供必要安全衛生設備供勞
    工使用，以避免勞工之身體、健康遭受危害之注意義務，且
    依當時之情形，並無不能注意之情事，竟疏未注意於證人丁○○換裝爐具時，提醒並確認關閉瓦斯管線之開關，以致瓦
    斯外洩引發火災，使勞工即告訴人甲○○受有傷害，是核被
    告所為，係犯刑法第二百八十四條第二項前段之業務過失傷
    害罪，原聲請簡易判決處刑書認被告涉犯刑法第二百八十四
    條第一項前段之過失傷害罪，尚有未洽，惟經蒞庭檢察官當
    庭變更起訴法條，本院自得予以審酌。爰審酌被告素行尚佳
    ，其過失行為固屬造成告訴人傷害結果之原因，然尚非全部
    肇事因素，並斟酌其犯罪動機、目的、手段、生活狀況、智
    識程度及犯罪後態度，且已給付告訴人十萬餘元之賠償金，
    此據告訴人於本院審理中供承不諱（見本院卷第五九頁）等
    一切情狀，量處如主文所示之刑，並諭知易科罰金之折算標
    準，以茲警惕。又本案被告犯罪時間均係於九十六年四月二
    十四日之前，且無中華民國九十六年罪犯減刑條例所定不得
    減刑之情形，爰依同條例第二條第一項第三款規定減其宣告
    刑二分之一，併依同條例第九條，諭知減刑後易科罰金之折
    算標準，附此敘明。
據上論斷，應依刑事訴訟法第二百九十九條第一項前段，刑法第
二百八十四條第二項前段，第四十一條第一項前段、刑法施行法
第一條之一第一項、第二項前段，中華民國九十六年罪犯減刑條
例第二條第一項第三款、第七條、第九條判決如主文。
本案經檢察官陳焜昇到庭執行職務。
中　　華　　民　　國    　96    　年　 9 　月　 27　　日
                  刑事第十三庭法  官  郭顏毓
上正本證明與原本無異。
如不服本判決應於送達後十日內向本院提出上訴狀。
                              書記官 潘文賢
中　　華　　民　　國　　96　　年　　9 　　月　　28　　日
附錄本案論罪科刑法條全文
刑法第二百八十四條
因過失傷害人者，處六月以下有期徒刑、拘役或五百元以下罰金
，致重傷者，處一年以下有期徒刑、拘役或五百元以下罰金。
從事業務之人，因業務上之過失傷害人者，處一年以下有期徒刑
、拘役或一千元以下罰金，致重傷者，處三年以下有期徒刑、拘
役或二千元以下罰金。
